【裁判字號】    94,訴,1660
【裁判日期】    950223
【裁判案由】    強盜等
【裁判全文】
臺灣板橋地方法院刑事判決              94年度訴字第1660號
公  訴  人  臺灣板橋地方法院檢察署檢察官
被      告  甲○○
上列被告因強盜等案件，經檢察官提起公訴（九十四年度偵字第
一一三七０號），本院判決如下：
    主    文
甲○○共同意圖為自己不法之所有，而搶奪他人之動產，累犯，
處有期徒刑壹年。
    犯罪事實
一、甲○○前於民國九十年間因搶奪案件，經本院以九十年度訴
    字第二一０一號判處有期徒刑二年四月確定，嗣入監服刑，
    於九十二年八月二十九日縮短刑期假釋出監，於九十三年二
    月四日縮刑期滿，假釋未經撤銷而以已執行完畢論（於本案
    構成累犯）。詎猶不知悔改，夥同丁○○（業經本院判處有
    期徒刑一年）共同基於意圖為自己不法所有之犯意聯絡，於
    九十四年七月四日上午八時三十分許至同日上午九時許間某
    時許，先由丁○○騎乘未懸掛車牌之光陽牌銀色輕機車（原
    懸掛車牌號碼ＬＧ九－四三三號車牌、車身號碼為ＳＤ二五
    ＫＡ－一二九八四八號）前往甲○○位於臺北縣板橋巿漢生
    西路八十九巷五弄二十之二號住處樓下搭載甲○○，並向甲○○提議共同搶奪他人之金項鍊變賣換取現金朋分花用，經
    甲○○應允後，丁○○旋騎乘該機車沿路尋找在路旁行走之
    婦人作為犯案對象。嗣於同日上午十時許，其二人途經臺北
    縣板橋巿民生路一段（以下簡稱民生路）與民享街口時，見
    頸掛金項鍊之戊○○在該交叉路口停等紅綠燈，認有機可趁
    ，丁○○立即示意甲○○下車行搶，甲○○下車後，猝然自
    後方伸手摀住戊○○之口鼻，戊○○旋以口咬甲○○之手脫
    困，甲○○又自後方強行扯下戊○○附掛於頸部之金項鍊一
    條而搶奪之，另與戊○○同行之友人丙○○○發現後便大喊
    「救人、救人」，甲○○聞聲後立即跳上在旁接應之丁○○
    所騎乘之上揭輕機車，準備騎車逃離現場，適乙○○駕駛車
    牌號碼ＧＥ－八０四一號自小貨車沿民生路行駛途經該處，
    見狀即將該自小貨車停放在道路中央，並下車欲以雙手推攔
    阻止丁○○騎乘上揭輕機車從前開自小貨車旁穿越而逃逸，
    惟因道路狹窄，丁○○見狀已閃避不及，因而正面撞擊乙○○，三人均跌倒在地，導致乙○○受有左手及胸部挫傷等傷
    害（過失傷害部分未據告訴），甲○○立即起身改以徒步方
    式往臺北縣板橋巿民享街三巷內逃逸，並將其搶得之金項鍊
    棄置在該巷口，惟仍為過路民眾許文龍以及在鄰近巡邏之板
    橋憲兵隊士官蔡志偉、許智凱、吳昭徵合力捕獲，另丁○○
    則騎乘上揭輕機車逃離現場並返回其位於臺北縣板橋巿中山
    路二段八十九巷七弄十三號之一住處內，嗣於同日上午十一
    時三十分許，經甲○○帶同警方至上址查獲丁○○，並在臺
    北縣板橋巿中山路二段八十九巷七弄與民生路一段口，起出
    上揭作案用之機輕車一輛。
二、案經臺北縣政府警察局海山分局報請臺灣板橋地方法院檢察
    署檢察官偵查起訴。
    理    由
一、按被告以外之人於審判外之言詞或書面陳述，除法律有規定
    者外，不得作為證據。次按被告以外之人於偵查中向檢察官
    所為之陳述，除顯有不可信之情況者外，得為證據。又被告
    以外之人於審判外之陳述，經當事人於審判程序同意作為證
    據，法院審酌該言詞陳述或書面陳述作成時之情況，認為適
    當者，亦得為證據。當事人、代理人或辯護人於法院調查證
    據時，知有第一百五十九條第一項不得為證據之情形，而未
    於言詞辯論終結前聲明異議者，視為有前項之同意，刑事訴
    訟法第一百五十九條第一項、第一百五十九條之一第二項及
    第一百五十九條之五分別定有明文。查被害人戊○○、證人
    丙○○○、許文龍分別於警詢及偵查中之陳述，均係渠等就
    各自親身經歷之事實所為者，且證人即被害人戊○○、乙○○於偵查中並經檢察官告知具結之義務及偽證之處罰後具結
    而陳述，核無違法取證或證明力顯然過低之情事，且被告甲○○亦未於本案言詞辯論終結前聲明被害人戊○○或證人丙○○○、許文龍分別於警詢及偵查中之證述有何顯不可信之
    情形，自均得為證據，合先敘明。
二、經查：
  (一)上揭犯罪事實，業據被告迭於偵查中及本院訊問時自白其與
    同案被告丁○○共同搶奪被害人戊○○懸掛在頸部之金項鍊
    等語屬實（見臺灣板橋地方法院檢察署九十四年度偵字第一
    一三七０號偵查卷第五十三頁至第五十四頁、本院九十四年
    八月三十日準備程序筆錄以及同年十二月十五日審判筆錄）
    ，並經證人戊○○、丙○○○、乙○○分別於警詢、偵查中
    及本院審理時證述綦詳（見同上偵查卷第二十頁至第二十七
    頁及第一四一頁至第一四二頁、本院九十四年十二月十五日
    審判筆錄），且有被害人戊○○出具之贓物認領保管單一紙
    附卷可資佐證（見同上偵查卷第四十三頁），足認被告自白
    確與事實相符。
  (二)至被告雖迭辯稱：伊未摀住被害人戊○○之口部云云；然證
    人戊○○於本院審理時證述稱：伊買菜回來在憲兵隊那邊，
    有一個人來抱住伊，伊以為是朋友在抱伊，項鍊就拉走，但
    拉不走，伊就用嘴巴咬渠手，渠就把手放開，伊接著就緊張
    地蹲下來等語；證人丙○○○亦結證稱：歹徒從後面拉戊○○之項鍊，伊轉身過去，當天伊與戊○○一起去買菜，伊走
    前面，戊○○走後面，歹徒從戊○○後面摀住渠之嘴巴，好
    像有抱著渠，從後面拉渠之項鍊等語（以上均見本院九十四
    年十二月十五日審判筆錄）；前開證人均證述被告有以手摀
    住被害人戊○○之口鼻等情明確，尤其被害人戊○○更對於
    其曾以口咬被告摀住其口鼻之手一節，記憶深刻且描述清晰
    ，又被告與被害人戊○○、目擊證人丙○○○均互不相識，
    此為渠等所不否認，衡情，被害人戊○○及目擊證人丙○○○當無誤認之可能或故意誣攀之必要，渠等證述情節自堪採
    信。是被告以前詞置辯，不足採信。公訴意旨漏未敘及被告
    此項行搶之犯罪手法，應予補充更正，併此敘明。
  (三)綜上所述，本案事證明確，被告犯行堪以認定，應予依法論
    罪科刑。
三、核被告所為，係犯刑法第三百二十五條第一項之搶奪罪。被
    告與同案被告丁○○就上揭搶奪犯行，有犯意聯絡與行為分
    擔，為共同正犯。被告前於九十年間因搶奪案件，經本院以
    九十年度訴字第二一０一號判處有期徒刑二年四月確定，嗣
    入監服刑，於九十二年八月二十九日縮短刑期假釋出監，於
    九十三年二月四日縮刑期滿，假釋未經撤銷而以已執行完畢
    論，有臺灣高等法院被告前案紀錄表一件在卷足憑，其於五
    年內再犯本案有期徒刑以上之罪，為累犯，應依刑法第四十
    七條規定加重其刑。爰審酌被告已有搶奪前科，素行非佳，
    且其與同案被告丁○○謀議搶奪被害人懸掛在頸部之金項鍊
    ，非但造成被害人財產損失，更危及被害人之人身安全，對
    社會秩序戕害尤為嚴重，惟姑念犯罪後均坦承犯行，亦深具
    悔意，態度尚稱良好，兼衡其犯罪動機、目的、搶得財物之
    價值等一切情狀，量處如主文所示之刑，以資懲儆。
四、至扣案之前開原懸掛車牌號碼ＬＧ九－四三三號車牌、車身
    號碼為ＳＤ二五ＫＡ－一二九八四八號之光陽牌銀色輕機車
    一輛，雖係同案被告丁○○所騎乘作為行搶時接應用之交通
    工具，然該輕機車屬同案被告之妻吳淑玲所有，有車籍作業
    系統－查詢認可資料一件存卷供參（見同上偵查卷第一０六
    頁），並非被告或共犯丁○○所有之物，故不予宣告沒收，
    併此敘明。
據上論斷，應依刑事訴訟法第二百九十九條第一項前段，刑法第
二十八條、第三百二十五條第一項、第四十七條，判決如主文。
本案經檢察官陳鴻濤到庭執行職務。
中    華    民    國    95    年    2     月    23    日
                  刑事第七庭審判長法  官  胡  堅  勤
                                  法  官  崔  玲  琦
                                  法  官  王  瑜  玲
上列正本證明與原本無異。
如不服本判決，應於判決送達後10日內向本院提出上訴狀（應附
繕本），上訴於臺灣高等法院。
中    華    民    國    95    年    2     月    23    日
                                  書記官  黃  頌  棻
附錄本案論罪科刑法條全文：
中華民國刑法第三百二十五條
（普通搶奪罪）
意圖為自己或第三人不法之所有，而搶奪他人之動產者，處六月
以上五年以下有期徒刑。
因而致人於死者，處無期徒刑或七年以上有期徒刑，致重傷者，
處三年以上十年以下有期徒刑。
第一項之未遂犯罰之。


司法院資訊處製作；財團法人民間司法改革基金會備份。
